最高法院刑事判決　　　　　　　九十六年度台上字第六六二號
上　訴　人　台灣高等法院檢察署檢察官
被　　　告　甲○○
選任辯護人　鄭庭壽律師
上列上訴人因被告殺人未遂案件，不服台灣高等法院中華民國九
十三年六月十五日第二審判決（九十二年度上訴字第四六二六號
，起訴案號：台灣台北地方法院檢察署九十年度偵字第二五０五
六號），提起上訴，本院判決如下：
    主  文
上訴駁回。
    理  由
按刑事訴訟法第三百七十七條規定：上訴於第三審法院，非以判
決違背法令為理由，不得為之。是提起第三審上訴，應以原判決
違背法令為理由，係屬法定要件。如果上訴理由狀並未依據卷內
訴訟資料，具體指摘原判決不適用何種法則或如何適用不當，或
所指摘原判決違法情事，顯與法律規定得為第三審上訴理由之違
法情形，不相適合時，均應認其上訴為違背法律上之程式，予以
駁回。本件原判決引用第一審判決之理由略稱：公訴意旨以被告
甲○○於民國九十年九月十二日凌晨五時許，聽從徐文正（另案
審理）之指示，共同基於殺人之犯意聯絡，由徐文正攜帶可發射
子彈具有殺傷力之仿ＢＥＲＥＴＴＡ廠半自動之金屬玩具手槍一
支，填裝子彈，一同至台北市○○路植物園內，由被告乘被害人
高春安運動不注意之際，自後將其抱住，再由徐文正持槍對準高
春安頭部，因高春安欲搶走徐文正手中之手槍，致徐文正第一槍
無法瞄準，偏向地面擊發。徐文正乃返身往後距高春安約五公尺
之距離，再瞄準高春安頭部射擊第二槍，因光線不足，又未擊中
，被告與徐文正見狀始分頭逃逸。因認被告涉有刑法第二百七十
一條第二項、第一項之殺人未遂罪嫌。經審理結果，認為不能證
明被告犯罪，爰維持第一審諭知其無罪之判決，駁回檢察官在第
二審之上訴，已綜合全部卷證資料，逐一斟酌論斷，詳敘其無從
形成被告有罪判決之心證理由，從形式上觀察，並無判決違背法
令之情形存在。按認定犯罪事實所憑之證據，雖不以直接證據為
限，間接證據亦包括在內，然而無論直接或間接證據，其為訴訟
上之證明，須於通常一般之人均不致有所懷疑，而得確信其為真
實之程度者，始得據為有罪之認定，倘其證明尚未達到此一程度
，而有合理之懷疑存在時，事實審法院在心證上無從為有罪之確
信，自應為無罪之判決。本件檢察官以被告涉有殺人未遂罪嫌，
無非以被害人高春安之指訴及共犯徐文正之自白為其主要之論據
。第按高春安於警詢中指稱：「……我發現徐文正有拿槍的樣子
，我就先捉住他的手……甲○○就跑到我的身後抱住我，讓徐文
正掙脫我的手，然後徐文正退開我約五、六步遠時就持槍瞄準我
，甲○○亦跑到徐某身邊，接著徐某就開了二槍」等語。嗣於偵
查中供稱：「……徐文正第一槍是我跟他搶槍，子彈擊發掉在地
上，開第一槍時，甲○○是在徐文正後面約五十公尺，他有看到
徐文正對我開槍」等詞。旋於第一審中又證謂：「……我與證人
徐文正掙脫時有聽到槍擊發很小一聲，並非槍響，只有敲擊聲，
那時沒有看到子彈是否掉下來……徐文正與我掙脫時，甲○○還
沒有抱我，隔了二、三秒，甲○○才抱住我」等語。前後就槍擊
經過及被告是否抱住伊讓徐文正射殺之陳述不相一致，顯有瑕疵
可指，自不能僅憑被害人高春安之唯一指訴遽認被告為殺人之共
同正犯；而共同被告徐文正則供稱：高春安係萬華地區角頭老大
，平日隨行四、五人以上，因恐對其不利，始攜槍前往台北市植
物園尋找高春安，探詢胞弟徐文勇遭槍擊身亡之原因。其邀約被
告共同前往，是因為被告會幫伊勸架，當高春安從側面抱住伊時
，伊掙扎了三、四分鐘，高春安就喊「沒命的，沒命的，快點來
抓他」，「沒命的」就是被告之綽號，當伊拿槍出來時，被告就
把伊抓住，伊事前攜帶槍械並未告知被告，被告不知情等語。倘
若不虛，被告受邀是為了勸架，事前既不知徐文正攜帶槍械，現
場又幫高春安抓住徐文正，適足為被告未參與殺人或非法持有槍
械之有利證明。按被告與徐文正固然關係密切，然被告陳稱其原
追隨被害人多年，情同父子，不可能與徐文正共謀將之殺害等語
，核與被害人高春安所稱：被告自幼即跟隨伊，稱伊為「老大」
，伊曾替被告繳納賭博罰金新台幣十餘萬元等情相符，足見被告
與被害人之關係亦非比尋常。且徐文正胞弟徐文勇遭槍擊身亡，
距本案案發時間已隔七年之久，被告與徐文勇間並無任何情感或
利害關係存在，尤不能僅憑被告與徐文正間之情誼關係資為被告
不利之判斷。茲檢察官所提出之證據，既不足為被告有罪之積極
證明，或其所闡明之證明方法，無從說服法院形成被告有罪之心
證，原審基於無罪推定之原則，為被告無罪之諭知，自屬正當合
法。檢察官上訴意旨置原判決上開明確論斷於不顧，對原審取捨
證據以及得心證理由之審判職權行使，任憑己見，或指：被告抱
住被害人究係出於勸架？抑方便徐文正射殺？或謂：案發後被告
為何與徐文正相偕逃亡？就同一證據資料為相異之評價，或就不
影響於判決本旨事項再為事實上之爭辯，均與法律規定得為第三
審上訴理由之違法情形，不相適合，其上訴為違背法律上之程式
，應予駁回。
據上論結，應依刑事訴訟法第三百九十五條前段，判決如主文。
中　　華　　民　　國　九十六　年　　二　　月　　一　　日
                      最高法院刑事第二庭
                          審判長法官  紀　俊　乾
                                法官  黃　正　興
                                法官  陳　東　誥
                                法官  林　勤　純
                                法官  陳　晴　教
      本件正本證明與原本無異
                                      書  記  官
中　　華　　民　　國　九十六　年　　二　　月　　五　　日
                                                      Ｋ
